【裁判字號】    98,訴,273
【裁判日期】    980303
【裁判案由】    違反毒品危害防制條例
【裁判全文】
臺灣彰化地方法院刑事判決               98年度訴字第273號
                                       98年度訴字第364號
公  訴  人  臺灣彰化地方法院檢察署檢察官
被      告  甲○○
上列被告因毒品危害防制條例案件，經檢察官提起公訴（98年度
毒偵字第8號、98年度撤緩毒偵字第12號），被告於準備程序中
自白犯罪，本院行簡式審判程序，判決如下：
    主  文
甲○○施用第一級毒品，累犯，處有期徒刑捌月；又施用第一級
毒品，累犯，處有期徒刑拾月，應執行有期徒刑壹年肆月。
    事實及理由
一、犯罪事實：
  (一)甲○○前因施用毒品案件，經強制戒治後，於民國（下同）
    90年12月3日停止戒治付保護管束，並於91年8月8日期滿未
    經撤銷，視為執行完畢。又於強制戒治執行完畢釋放後5年
    內之93年1月8日施用一、二級毒品，分別經本院以93年度訴
    字第258號判決、93年度簡字第95號判決，分別判處有期徒
    刑10月、5月確定，定應執行刑1年2月，94年10月12日縮刑
    假釋出監，已於94年11月15日縮刑假釋期滿，視為執行完畢
    （構成累犯）。
  (二)甲○○仍不知悔改，於97年9月16日上午8時許，在其位於
    彰化縣員林鎮浮圳里浮圳巷17號住處，以將第一級毒品海洛
    因加水混合後經由針筒注射手臂血管之方式，施用第一級毒
    品海洛因1次。復基於施用第一級毒品海洛因之犯意，於
    97年11月25日下午6時許，在其位於彰化縣員林鎮浮圳里浮
    圳巷10之8號現居地，以將第一級毒品海洛因加水混合後經
    由針筒注射手臂血管之方式，施用第一級毒品海洛因1次。
  (三)嗣於97年9月19日下午2時15分許，在彰化縣員林鎮○○里
    ○○路108號前，甲○○與友人共乘機車為警盤查，甲○○
    經警方盤查發現為毒品列管人口，甲○○於警方知悉上述(二)
    犯行前主動向警方自首，並表明接受裁判。並經警採集其
    尿液送驗，結果呈「嗎啡、可待因」陽性反應。又於97年
    11月27日，因警方偵辦上手販賣毒品案件，監聽發現甲○○
    購買毒品，經通知到場採集其尿液送驗，結果呈「嗎啡、可
    待因」陽性反應。
二、認定事實之證據及理由：
  (一)被告於警訊、偵查、本院審理中之自白。
  (二)彰化縣警察局員林分局委託檢驗尿液代號與真實姓名對照認
    證單二份（員警分偵字第第0000000000號卷），均證明被告
    96年9月19日、97年11月27日接受採尿送驗之事實。
  (三)詮昕科技股份有限公司濫用藥物尿液檢驗報告書（員警分偵
    字第0000000000號卷內）（員警分偵字第0970027973號卷內
    ）二份，證明被告驗尿均呈現「嗎啡、可待因」之陽性反應
    。
  (四)按行政院衛生署管制藥物管理局93年7月16日管檢字第09300
    06199號函示意見：「依據Clark's Analysis of Drugs and
    Poisons一書第三版之記載：... 第一級毒品海洛因亦可代
    謝成嗎啡，且海洛因常見含有少量6-乙醯可待因雜質成分，
    該成分可代謝為可待因及嗎啡。... 」（參照行政院衛生署
    管制藥品管理局發行「濫用藥物檢驗相關解釋彙編」P.14）
    故可證明被告因施用海洛因而同時檢出「可待因、嗎啡」陽
    性反應。
  (五)不再送觀察勒戒之理由：
    按毒品危害防制條例於92年7月9日修正公布，自93年1月9日
    施行，其中第20條、第23條將施用毒品之刑事處遇程序，區
    分為「初犯」及「五年內再犯」、「五年後再犯」。依其立
    法理由之說明：「初犯」，經觀察、勒戒或強制戒治後，應
    為不起訴處分或不付審理之裁定；經觀察、勒戒或強制戒治
    執行完畢釋放後，「五年內再犯」者，因其再犯率甚高，原
    實施之觀察、勒戒及強制戒治既已無法收其實效，爰依法追
    訴或裁定交付審理。至於經觀察、勒戒或強制戒治執行完畢
    釋放後，「五年後再犯」者，前所實施之觀察、勒戒或強制
    戒治已足以遮斷其施用毒品之毒癮，為期自新及協助其斷除
    毒癮，仍適用「初犯」規定，先經觀察、勒戒或強制戒治之
    程序。從而依修正後之規定，僅限於「初犯」及「五年後再
    犯」二種情形，始應先經觀察、勒戒或強制戒治程序。倘被
    告於五年內已再犯，經依法追訴處罰，縱其第三次（或第三
    次以上）再度施用毒品之時間，在初犯經觀察、勒戒或強制
    戒治執行完畢釋放五年以後，已不合於「五年後再犯」之規
    定，且因已於「五年內再犯」，顯見其再犯率甚高，原實施
    觀察、勒戒或強制戒治，已無法收其實效，即應依該條例第
    10條處罰（最高法院95年度第7次刑事庭會議決議參照）。
    本件被告前因施用毒品案件，經送強制戒治後，於91年8月
    8日執行完畢。又於強制戒治執行完畢釋放後5年內之93年1
    月8日施用一、二級毒品（本院以93年度訴字第258號判決、
    93年度簡字第95號判決），有卷附臺灣高等法院被告前案紀
    錄表可稽。被告既曾於「五年內再犯」，且經法院判處罪刑
    確定，其又於97年9月16日、97年11月25日施用毒品，即非
    屬該條例第20條第3項所定「五年後再犯」之情形，仍應論
    以毒品危害防制條例第10條第1項之施用第1級毒品罪。
  (六)被告自白核與事實相符，足堪採信。本件事證明確，被告施
    用第一級毒品犯行，已可認定。
三、論罪科刑：
  (一)核被告所為，係犯毒品危害防制條例第10條第1項之施用第
    一級毒品罪。被告持有毒品之低度行為，應為施用之高度行
    為所吸收，不另論罪。被告2度施用海洛因，施用之犯罪時
    間相隔2個月餘，顯係各別起意，亦應分論併罰。
  (二)被告有犯罪事實欄內之徒刑執行經過，此有臺灣高等法院被
    告全國前案紀錄表可稽，其受此有期徒刑執行完畢後，五年
    以內故意再犯有期徒刑以上之罪，應依累犯規定，各加重其
    刑。又被告於犯罪事實(二)部分構成自首，應適用刑法第62
    條，就上述累犯加重後之刑度減輕其刑。
  (三)量刑審酌：被告自90年間有毒品前科以來，毒品紀錄不斷。
    被告自述未婚，高職肄業，因損友引誘而吸食毒品等情，惟
    犯罪後坦承犯行，態度尚屬良好等一切情狀，各量處如主文
    所示之刑，並定應執行刑如主文，以示懲儆。
四、適用法律：
  (一)刑事訴訟法第273條之1第1項、第310條之2、第454條第1項
    。
  (二)毒品危害防制條例第10條第1項、刑法第11條前段、第47條
    第1項、第62條、刑法第51條第5款。
本案經檢察官王元郁到庭執行職務。
中    華    民    國    98    年    3     月    3     日
                  刑事第四庭         法  官  葉明松
以上正本證明與原本無異。
如不服本判決應於收受判決後10日內向本院提出上訴書狀，並應
敘述具體理由；其未敘述上訴理由者，應於上訴期間屆滿後20日
內向本院補提理由書（均須按他造當事人之人數附繕本）「切勿
逕送上級法院」。
中    華    民    國    98    年    3     月    3     日
                                     書記官  施秀青
附錄本案論罪法條：
毒品危害防制條例第10條
施用第一級毒品者，處 6 月以上 5 年以下有期徒刑。
施用第二級毒品者，處 3 年以下有期徒刑。


司法院資訊處製作；財團法人民間司法改革基金會備份。
